臺灣高等法院高雄分院刑事判決　　　　　　　　　　九十三年度交上訴字第五七號
　　上　訴　人　臺灣高雄地方法院檢察署檢察官
　　上　訴　人
　　即　被　告　乙○○
　　選任辯護人　許清連　律師
　　　　　　　　鄭淑貞　律師
右上訴人因被告公共危險等案件，不服臺灣高雄地方法院九十三年度交訴字第六八號
中華民國九十三年九月二十二日第一審判決（起訴案號：臺灣高雄地方法院檢察署九
十三年度調偵字第三０號），提起上訴，本院判決如左：
    主  文
原判決關於過失致人於死暨定執行刑部分均撤銷。
乙○○因過失致人於死，處有期徒刑捌月。
其他上訴駁回。
右開撤銷改判部分所處有期徒刑捌月；與駁回上訴之肇事逃逸部分所處有期徒刑壹年
，應執行有期徒刑壹年肆月。
    事  實
一、乙○○於民國九十二年九月二十八日下午四時二十五分許，駕駛車牌號碼Ｎ六—
    八四八二號自用小客貨車，沿高雄縣鳳山市○○路○○道由西向東行駛，行至國
    泰路二段七五號附近，本應注意汽車在同一車道行駛時，除擬超越前車外，後車
    與前車之間應保持隨時可以煞停之距離，以避免危險發生，而依當時天候晴、日
    間自然光線、市區道路○○路、柏油路面乾燥無缺陷、無障礙物、視距良好之客
    觀情形，再依其智識能力亦無不能注意之情事，竟疏於注意，未與在前方同向直
    行由張國祥（民國三十九年二月七日生）所駕駛之車牌號碼ＰＹＤ—五七八號重
    型機車間，保持隨時可以煞停之距離，而自後追撞張國祥騎乘之機車，致使張國
    祥因而人車倒地，受有右顳側耳上緣處血腫、右額眼眶上緣三×二公分挫裂傷、
    左鎳部挫裂傷二×二公分、右腹部連接脅下之傷而來至左腹部，並合併右肘後部
    挫傷六×三公分、右肩胛處六×二公分挫傷、左脅下一七×二五公分連續性擦傷
    、左上臂後部挫傷一二×八公分、陰囊擦挫傷、左膝內側八×四公分挫傷、右膝
    內側九×六公分挫傷等傷害，乙○○所駕駛之前揭車輛並因失控另衝撞停放路旁
    ，分屬丁○○、甲○○所有車牌號碼ＧＡ—七六四二號、ＥＱ—五八八六號二輛
    自用小客車。張國祥經送往國軍高雄總醫院急救，延至當日下午六時五十分，因
    多處創傷導致出血性休克而不治死亡。乙○○於駕駛前揭車輛肇事後，竟萌生駕
    車肇事逃逸之犯意，未下車察看張國祥情況及停留於現場處理救治事宜，隨即搭
    乘計程車逃逸，離開現場。後經警方以遺留現場之車輛循線調查，始查知全情。
二、案經高雄縣政府警察局鳳山分局報請，被害人張國祥之子丙○○訴請臺灣高雄地
    方法院檢察署檢察官偵查起訴。
    理  由
一、訊據上訴人即被告（下稱被告）乙○○坦承於右揭時地駕車因過失由後追撞被害
    人張國祥所騎乘之機車，致張國祥人車倒地受傷，經送醫不治死亡及車禍後離開
    現場之事實，惟辯稱：張國祥突然變換方向亦與有過失；且當時係因伊亦受有左
    手撕脫傷併神經肌腱斷裂，左小指近端指關節開放性骨折之嚴重傷害，情況緊急
    才先行前往就醫，但伊所駕駛之自小客貨車有留在現場，並有委託路人報案，故
    伊無逃逸之犯意云云。
二、經查：
　(一)被告乙○○於九十二年九月二十八日下午四時二十五分許，駕駛車牌號碼Ｎ六—
    八四八二號自用小客貨車，沿高雄縣鳳山市○○路之慢車道由西向東行駛，行至
    國泰路二段七五號附近，自後追撞由張國祥所騎乘，車牌號碼ＰＹＤ—五七八號
    重型機車之事實，業據被告乙○○坦承在卷，並有高雄縣政府警察局道路交通事
    故調查報告表及所附道路交通事故現場圖、現場照片二十八張附卷可稽。而被害
    人張國祥因遭追撞致人車倒地，受有前揭傷勢，經送醫急救，延至當日下午六時
    五十分，因多處創傷導致出血性休克而不治死亡等情，亦經臺灣高雄地方法院檢
    察署檢察官督同法醫相驗屬實，亦有相驗筆錄、相驗屍體證明書及驗斷書各一紙
    ，及國軍高雄總醫院附設民眾診療服務處九十二年九月二十八日診斷證明書在卷
    可稽。被告駕駛上開車輛由後追撞騎乘機車之被害人，致被害人人車倒地受傷，
  (二)按汽車在同一車道行駛時，除擬超越前車外，後車與前車之間應保持隨時可以煞
    車之距離，道路交通安全規則第九十四條第一項定有明文。經查：本件肇事路段
    為一有分隔島與快車道分隔之慢車道，被害人騎乘機車在前，被告駕駛上開車輛
    在後，業如上述，被告本應注意前揭規定，且依上開道路交通事故調查報告表之
    記載，當時天候晴、日間自然光線、市區道路○○路、柏油路面乾燥無缺陷、無
    障礙物、視距良好，並無不能注意之情事，被告考領有營業大貨車駕駛執照，已
    據其陳明在卷，應有相當之駕駛經驗，若稍加注意，應可輕易避免車禍發生，可
    見被告當時於主、客觀情形上均無不能注意之情事，竟疏於注意，駕駛上開車輛
    行至肇事路段，未與前車即被害人所騎乘之機車保持隨時可以煞停之距離，而自
    後追撞騎乘機車之被害人，致使被害人倒地受傷，送醫不治死亡，其有過失，至
    為明顯。本件車禍經委託臺灣省高屏澎區車輛事故鑑定委員會鑑定肇事原因，鑑
    定結果亦認肇事原因係乙○○駕駛自小客車未保持安全距離追撞前車；經再送臺
    灣省車輛行車事故覆議鑑定委員會鑑定結果，仍維持原鑑定意見等情，亦有臺灣
    省高屏澎區車輛事故鑑定委員會九十三年三月十九日高屏澎鑑字第九三○四四一
    號函暨所附鑑定意見書、臺灣省車輛行車事故覆議鑑定委員會九十三年八月十日
    府覆議字第九三一○七八六號函可按。被告之過失行為與被害人之死亡結果間，
    並有相當因果關係，亦堪認定。
  (三)被告雖辯稱被害人亦與有過失，惟遍查卷內所有卷證資料，並無證據足認被害人
    張國祥騎乘機車有突然偏左之情事，被告空言辯解，已不足採。又肇事路段為一
    有分隔島與快車道分隔之慢車道，被害人騎乘機車在前，若被告所駕駛之自小客
    車在後能依上開規定保持隨時可以煞停之距離，縱令被害人騎乘機車突然偏左屬
    實，被告仍應有從容時間應對，由此益徵被告駕駛車輛行經肇事路段，確實未與
    前車保持隨時可以煞停之距離，其對本件車禍之發生應負全部過失責任，至堪認
    定。所辯上情，顯不足採。
  (四)被告因本件車禍而受有左手撕脫傷併神經肌腱斷裂，左小指近端指關節開放性骨
    折之傷害等情，固有財團法人台灣基督長老教會新樓醫院九十二年九月二十八日
    診斷證明書一紙可按，惟查，被告肇事之時間為九十二年九月二十八日十六時二
    十五分許，而被告搭車至財團法人台灣基督長老教會新樓醫院就診之時間為九十
    二年九月二十八日十八時三十五分許，有財團法人台灣基督長老教會新樓醫院之
    急診護理紀錄單可按，然距離被告肇事地點附近之高雄市苓雅區○○○路二號，
    有國軍高雄總醫院可供就診，有原審依職權查詢之位置圖一紙可參。另張國祥送
    達國軍高雄總醫院之時間為九十二年九月二十八日十六時四十分許，亦有國軍高
    雄總醫院附設民眾診療服務處之張國祥診斷證明書一紙可考。故依照肇事時之時
    空背景，如被告先在場照料被害人或協助救援工作之後，再前往國軍高雄總醫院
    就診，其就診應比前往遠在台南之財團法人台灣基督長老教會新樓醫院更為便利
    快速，而被告竟捨近求遠，搭乘計程車前往台南就診，足見被告辯稱：當時係因
    伊亦受有左手撕脫傷併神經肌腱斷裂，左小指近端指關節開放性骨折之嚴重傷害
    ，情況緊急才先行前往就醫等語，顯為卸責之詞，不足採信。此外，被告於原審
    審理時，亦供稱：「（審判長問：當時是否有下車查看被害人張國祥因你肇事而
    受傷的情形？）答：沒有，我只知道撞到，張國祥的情形我不清楚。（審判長問
    當時有無考慮遭你撞到的人其狀況如何？有無想要照料他？）答：沒有。」等語
    ，足見被告於肇事後，全無關心肇事有無人員傷亡，或施以救護之意即逃離現場
    ，其有肇事逃逸之犯意至堪認定。
  (五)被告辯稱伊有將車子留在現場故無逃逸之意，然刑法第一百八十五條之四條之規
    範意旨在於以處罰肇事後逃逸之駕駛人為目的，俾促使駕駛人於肇事後能對被害
    人即時救護，並在場維護交通秩序安全，以減少死傷，被告既已離開現場，且有
    肇事後逃逸之犯意，已如前述，其縱將所駕之自小客貨車留於現場，非但無益於
    現場安全之維護及被害人之救助，亦無解於其駕車肇事後逃逸之犯意，被告此部
    分辯解，亦無足為採。
  綜上所述，被告所辯上開情詞，均不足採。本件事證明確，被告犯行洵堪認定，應
  予依法論科。
三、核被告乙○○所為，係犯刑法第二百七十六條第一項之過失致人於死罪、第一百
    八十五條之四之肇事逃逸罪。被告所犯上開二罪，犯意各別，行為互殊，應分論
    併罰。本案於原審審理時，辯護意旨稱：被告有委託路人報案，應有自首減刑之
    適用云云。惟查該報案人並未表明肇事者為何人有高雄縣政府警察局九十三年七
    月五日高縣警勤字第○九三○○二九三二五號函可按，復無任何證據足認係被告
    委託其向警報案，且被告於原審審理時亦陳稱：「（審判長問：是否確定報案的
    人即是你委託報案的人？抑或有可能為現場民眾看到而報案？）答：我也不確定
    。」等語，足見被告並無於此部分犯罪未經有偵查犯罪權限之公務員發覺前，向
    有偵查權機關自首犯罪之情形，故本件並無自首減刑之適用，併予敘明。
四、原判決就被告肇事逃逸犯行部分，適用刑法第一百八十五條之四規定，並審酌被
    告肇事後未留於現場處理救護，反而逃離現場，且犯後否認犯行，不知悔悟，迄
    今尚未與告訴人達成賠償和解等一切情狀，量處有期徒刑一年。經核原判決此部
    分認事用法，尚無不合，量刑亦稱妥適，被告上訴意旨否認此部分犯行，指摘原
    判決此部分認事用法不當，及檢察官循告訴人之請求，認原判決量刑過輕，均無
    理由，應予駁回。
五、原判決就被告過失致人於死犯行部分，據以論處被告罪刑，固非無見。惟查：(一)
    原判決就被害人因本件車禍受何傷害，未於事實中具體認定，自有未洽。(二)原判
    決理由就被害人之死亡與被告之過失間，是否有因果關係，漏未論述，亦有未合
    。(三)本件肇事責任全在被告，犯後迄今尚未與告訴人達成民事和解，原判決就過
    失致死部分量處有期徒刑六月，尚嫌失輕亦有未洽。被告上訴意旨，指摘原判決
    此部分量刑過重，雖無理由，惟檢察官循告訴人之請求上訴認原判決量刑過輕，
    則為有理由，且原判決另有上開可議，自應由本院將原判決關於過失致人於死部
    分及其定執行部分均撤銷改判。審酌被告疏於注意肇生本件車禍，而致被害人於
    死，情節非輕，犯後雖坦承有過失，惟仍辯稱被害人亦與有過失，圖減輕刑責，
    且被害人正值壯年，因此車禍意外身亡，對其家屬所生損害堪稱嚴重，況被告迄
    今尚未與被害人家屬達成和解，更是雪上加霜等一切情狀，爰就被告過失致人於
    死部分量處有期徒刑八月，並與前開駁回上訴之肇事逃逸部分所處有期徒刑一年
    ，定其應執行刑為有期徒刑一年四月。
據上論結，應依刑事訴訟法第三百六十九條第一項前段、第三百六十八條、第三百六
十四條、第二百九十九條第一項前段，刑法第二百七十六條第一項、第五十一條第五
款，罰金罰鍰提高標準條例第一條前段，判決如主文。
本案經檢察官戊○○到庭執行職務。
中　　　華　　　民　　　國　　九十四　　年　　　一　　　月　　　五　　　日
                                  臺灣高等法院高雄分院刑事第七庭
                                        審判長法官    莊飛宗
                                              法官    曾逸誠
                                              法官    黃三友
右正本證明與原本無異。
過失致人於死部分不得上訴。
肇事逃逸部分如不服本判決，應於判決送達後十日內向本院提出上訴狀，其未敘述理
由者並應於提出上訴狀後十日內向本院補提理由書（應附繕本）。
                                            書記官    黃玉珠
中　　  華　 　民　  　國　　九十四　　年　　　一　　　月　　　七　　　日
附錄本件判決論罪科刑法條：
刑法第一百八十五條之四
駕駛動力交通工具肇事，致人死傷而逃逸者，處六月以上五年以下有期徒刑。
刑法第二百七十六條第一項
因過失致人於死者，處二年以下有期徒刑、拘役或二千元以下罰金。
